【裁判字號】    90,簡上,143
【裁判日期】    900906
【裁判案由】    給付票款
【裁判全文】
臺灣台中地方法院民事判決    九十年度簡上字第一四三號
    上  訴  人  乙○○
    訴訟代理人  甲○○
    被 上訴 人  丙○○
右當事人間請求給付票款事件，上訴人對於中華民國九十年二月二十七日臺灣台中地
方法院沙鹿簡易庭八十九年沙簡字第七四八號第一審判決提起上訴，本院判決如左：
    主  文
上訴駁回。
第二審訴訟費用由上訴人負擔。
    事  實
甲、上訴人方面：
一、聲明：
（一）原判決廢棄。
（二）被上訴人應給付上訴人新台幣（下同）伍拾萬元，及自民國（下同）八十七年
      三月四日起至清償日止，按年息百分之五計算之利息。
二、陳述：除與原判決記載相同者，茲引用之外，補稱：
（一）按新修正民事訴訟法第二百五十五條第一項第二款規定，請求之基礎事實同一
      者，例外允許原告變更或追加他訴。查被上訴人於八十六年五月十九日，向上
      訴人借款伍拾萬元，雙方約定清償期為八十七年三月四日，同時由被上訴人簽
      發付款人台中區中小企業銀行外埔分行，發票日八十七年三月四日，票號00
      00000號，面額伍拾萬元之遠期支票一紙，交付上訴人，以供借款如期清
      償之擔保。故不論上訴人依票據法行使票據權利，或請求返還借款，其基礎事
      實均為同一，上訴人於原審雖以票據關係提起訴訟，然於起訴後追加以消費借
      貸關係請求返還借款，依法自應准許，原審判決雖謂上訴人無明文主張借款請
      求，上訴人亦得於上訴後依法追加，合先敘明。
（二）查被上訴人於八十六年五月間透過證人王玉滿，向上訴人借款伍拾萬元，業經
      證人王玉滿於原審具結證述在卷。上訴人允諾借款伍拾萬元予被上訴人後，乃
      標下以王文義為會首之互助會，籌得伍拾萬元款項。適被上訴人當時需錢孔急
      ，亦向伊配偶王玉梅堂弟即王文義借款，王文義允諾借款參萬伍仟捌佰元予被
      上訴人，上訴人乃囑託王文義將伍拾萬元一併電匯予被上訴人，王文義嗣又依
      被上訴人指示，將伍拾參萬伍仟捌佰元匯入被上訴人配偶王玉梅外埔鄉農會0
      0000000000000號帳。是被上訴人確曾向上訴人借款，上訴人亦
      已交付借款予被上訴人，兩造之間成立清費借貸關係無疑，且該筆借款早已屆
      清償期，被上訴人仍拒不返還，上訴人自得依消費借貸之法律關係，訴請被上
      訴人返還。
三、證據：除援用第一審所提證據外，補提中區農會電腦共用中心匯款委託書為證，
    並聲請訊問證人王文義、王玉滿。
乙、被上訴人方面：
一、聲明：如主文所示。
二、陳述：除與原判決記載相同者，茲引用之外，補稱：
    未曾向上訴人借款，上訴人應就借款之事實加以舉證，復以系爭支票係證人即被
    上訴人之前妻王玉梅向被上訴人借用，其上印章雖係被上訴人所有，然為證人王
    玉梅所簽發，被上訴人與上訴人間並無消費借貸之法律關係，且系爭支票已罹於
    時效。
三、證據：除援用第一審所提證據外，補提活期存款存摺為證，並聲請訊問證人王玉
    梅。
    理  由
一、按當事人對於簡易程序之第一審裁判，得上訴於管轄之地方法院，亦得於無礙於
    簡易訴訟程序進行之情況下，為訴之變更、追加，民事訴訟法第四百三十六條之
    一第一項、第二項分別定有明文。本件上訴人於原審主張依票據關係提起訴訟，
    復於本件上訴程序，追加依消費借貸之法律關係，請求被上訴人給付伍拾萬元，
    核上訴人所為追加之訴訟，為屬民事訴訟法第四百二十七條第一項之簡易訴訟事
    件，對簡易訴訟程序之進行，當無影響，應予准許。
二、本件上訴人起訴主張伊執有被上訴人簽發，付款人台中區中小企業銀行外埔分行
    ，發票日八十七年三月四日，票號0000000號，面額伍拾萬元之支票一紙
    ，詎於提示時，竟遭退票，爰依票據關係，請求被上訴人給付上訴人票款伍拾萬
    元，及自八十七年三月二十五日起至清償日止，按年息百分之六計算之利息等情
    。被上訴人則以上訴人依票據法律規定所主張之權利，已經過一年之請求權時效
    期間，被上訴人提出此部分之時效抗辯；且倘上訴人主張被上訴人向上訴人借款
    ，被上訴人亦否認，請上訴人舉證有交款給被上訴人之事實等語，資為抗辯。
三、經查：
（一）按票據上之權利，對支票發票人自發票日起算，一年間不行使，因時效而消滅
      ，票據法第二十二條第一項後段定有明文。
（二）本件上訴人於原審依票據法律關係，請求為票載發票人之被上訴人給付票款，
      該支票之票載發票日為八十七年三月二十五日，上訴人至遲應於八十八年三月
      二十四日前對被上訴人行使票據權利，惟上訴人延至八十九年七月二十五日始
      向本院聲請對被上訴人發支付命令，實已罹上揭票據之時效期間，被上訴人復
      提出時效完成之抗辯，上訴人依票據法律關係，訴請被上訴人給付票款，自無
      理由。
四、上訴人復於本件上訴程序追加主張被上訴人於八十六年五月間透過訴外人王玉滿
    ，向上訴人借款伍拾萬元，並委託另一訴外人王文義將伍拾萬元電匯予被上訴人
    所指示之訴外人王玉梅之帳戶內，故依消費借貸之法律關係，請求被上訴人清償
    上開借款等情。被上訴人則以否認有向上訴人借款之事實，上訴人如主張消費借
    貸關係存在，應負舉證責任等語，資為抗辯。
（一）按消費借貸，因金錢或其他代替物之交付，而生效力，民法第四百七十五條定
      有明文，又金錢借貸契約，屬要物契約，應由貸與人就交付金錢之事實，負舉
      證之責，最高法院六十九年度台上字第三五四六號判例可資參照。
（二）上訴人於原審陳述稱：借款係由上訴人自己於八十六年三月間以現金經由銀行
      匯款予被上訴人，惟於本件審理時卻改稱係由訴外人王文義匯款予被上訴人，
      並提出中區農會電腦共用中心匯款委託書一紙為證，且舉證人王文義證稱：係
      由伊妻子黃玉蘭將被上訴人向上訴人之借款及被上訴人之妻子王玉梅向伊之借
      款共計伍拾參萬伍仟捌佰元匯給被上訴人，另證人王玉滿並證稱：曾介紹被上
      訴人向上訴人借款等語。惟查：
  １、本件上訴人所提出之匯款委託書上所載之收款人戶名為王玉梅，並非被上訴人
      ，實難據以此認上訴人確有將系爭借款交付與被上訴人之事實。
  ２、又證人王玉梅結證稱：被上訴人係其前夫，與上訴人並不認識，證人王玉梅始
      為本件系爭借款伍拾萬元之借款人，與被上訴人無關，系爭支票亦係其以被上
      訴人之名義簽發，被上訴人毫不知情等不利於己之陳述，其證詞之可信度自較
      前開兩位證人王文義、王玉滿所為不利於他人陳述為高。是以，上訴人既無法
      證明已將系爭借款伍拾萬元交付予被上訴人之事實，揆諸前開法理，上訴人依
      消費借貸契約主張被上訴人應返還借款伍拾萬元，當不可採。
五、綜上所述，本件上訴人持系爭支票主張被上訴人應支付票款伍拾萬，且曾將借款
    伍拾萬元以現金匯款予被上訴人等情，均不足採，被上訴人抗辯以系爭支票之請
    求權時效業已完成，且上訴人無法就借款交付之事實加以舉證等語尚屬可信。從
    而，上訴人主張本於票據及消費借貸之法律關係，請求被上訴人給付伍拾萬元，
    為無理由，不應准許。原審為上訴人敗訴之判決，並無不合。上訴意旨指摘原判
    決不當，求予廢棄改判，為無理由，應予駁回。
六、據上論結，本件上訴為無理由，依民事訴訟法第四百三十六條之一第三項、第四
    百四十九條第一項、第七十八條，判決如主文。
中      華      民      國    九十      年      九      月       六     日
                                臺灣台中地方法院民事第五庭
~B審判長法官  張惠立
~B      法官  王邁揚
~B      法官  劉兆菊
右正本證明與原本無異
不得上訴
中      華      民      國    九十      年      九      月      十二      日
~B法院書記官


司法院資訊處製作；財團法人民間司法改革基金會備份。
